臺灣高雄地方法院刑事判決　　　　　　　 94年度易字第545號
　　公　訴　人　臺灣高雄地方法院檢察署檢察官
　　被　　　告　丁○○
上列被告因詐欺案件，經檢察官聲請簡易判決處刑（93年度偵字
第25058 號），本院高雄簡易庭認不宜以簡易判決處刑（94年度
簡字第962 號），移由本院改依通常程序審理，判決如下：
    主  文
丁○○共同意圖為自己不法之所有，以詐術使人將本人之物交付
，處拘役伍拾日，如易科罰金，以佰元折算壹日。
    事  實
一、丁○○係址設高雄市新興區○○○路130 號之「東京台北婚
    紗大賞」商號（下稱本件商號）之登記負責人，而其母甲○○係實際經營本件商號之負責人。本件商號因高雄捷運施工
    之故，營運業績大受影響，致財務狀況不佳及週轉不靈，甲○○乃向高雄捷運局（下稱捷運局）陳情，請求予以協助、
    周轉。於民國91年11月間，丁○○與其母明知已無力償還債
    務，竟基於意圖為自己不法所有之犯意聯絡，於同年11月25
    日在本件商號內，向高雄捷運公司下游承包廠商之戊○○借
    款新臺幣（下同）50萬元（下稱本件借款），為取信於戊○○，甲○○乃交付由丁○○簽發之支票1 紙（付款人為臺東
    區中小企業銀行屏東分行、發票人東京台北婚紗大賞（丁○○）、帳號第000000000 號、支票號碼TRC0000000號、發票
    日92年11月25日、面額50萬元，下稱本件支票）作為清償本
    件借款之用，致戊○○陷於錯誤，誤信本件支票會如期兌現
    ，丁○○與甲○○尚有支付能力，而交付本件借款予甲○○
    。嗣本件支票因存款不足、拒絕往來而不獲兌現，戊○○始
    知本件支票業於91年11月8 日遭列為拒絕往來戶，致戊○○
    受有受償無著之損害，而悉遭騙之上情。
二、案經戊○○訴由臺灣高雄地方法院檢察署檢察官聲請簡易判
    決處刑。
    理  由
一、訊據被告固坦承係本件商號之登記負責人，本件商號於91年
    間財務狀況不佳及週轉不靈，於同年11月25日在本件商號內
    ，戊○○交付予甲○○50萬元之時，簽發本件支票，而本件
    支票存款帳戶業於91年11月8 日遭列為拒絕往來戶後，仍容
    忍甲○○繼續使用該帳戶支票之事實，惟矢口否認有何詐欺
    之犯行，辯稱：其母告知本件借款之償還由捷運局處理，其
    以為本件支票非用以償還本件借款云云。經查：
（一）被告於91年間係本件商號之登記負責人，而實際負責人為
      甲○○，本件商號於91年間財務狀況不佳及週轉不靈之事
      實，業據證人戊○○、甲○○結證綦詳（見本院94年7 月
      7 日審判筆錄第3、7頁），此外，復有高雄市政府建設局
      於94年4 月29日高市建設二字第0940008438號函在卷可查
      ，足認被告僅為本件商號之形式負責人為真正。
（二）本件支票存款帳戶業於91年11月8 日遭列為拒絕往來戶，
      被告知悉上情後，仍於同年月25日在本件商號內，戊○○
      交付予甲○○50萬元之時，簽發本件支票之事實，業據證
      人戊○○結證：本件支票是借錢給甲○○時，由甲○○在
      本件商號交付，以票款償還本件借款（見本院94年7 月7
      日審判筆錄第3 至5 頁）。另證人丙○○結證稱：伊當時
      任職於高雄捷運公司，因捷運施工影響本件商號之生意，
      甲○○一直陳情，伊才找戊○○借錢予甲○○周轉，本件
      借款交付當日，甲○○有說要用她女兒的支票當擔保，戊○○有同意，但不清楚本件支票是誰簽發的，也不知業成
      拒絕往來戶（見本院94年9 月27日審判筆錄第3 、4 頁）
      。此外，復有台東區中小企業銀行屏東分行於94年3 月11
      日以（94）東企銀屏字第10號函在本院94年簡字第962 號
      卷第25頁可查。本院亦當庭勘驗被告所書寫之「戊○○、
      伍拾萬元」並簽名之筆跡，亦有被告親筆書寫之字跡1 紙
      附卷可憑，堪認被告確有簽發已列為拒絕往來戶之本件支
      票，致戊○○陷於錯誤，而交付本件借款予甲○○之事實
      為真正。
（三）本件支票存款帳戶均由被告負責存錢入帳，被告簽發本件
      支票時，已陷於無清償能力，嗣本件支票屆期未獲兌現之
      事實，業據被告自承外，復有退票理由單1 紙在93年偵字
      第25058號卷第7頁可證，足認被告明知自己資力不足，仍
      簽發本件支票，致戊○○受有50萬元之損害無訛。綜上，
      被告所辯乃事後卸責之詞，自無足採。本件事證明確，被
      告犯行堪以認定，應依法論科。
二、核被告所為係犯刑法第339 條第1 項之詐欺取財罪。被告與
    其母甲○○有犯意聯絡及行為分擔，為共同正犯。爰審酌被
    告僅為本件商號之形式負責人，本件借款之經過，均由甲○○出面交涉，本件支票存款帳戶亦均由甲○○使用，而僅係
    由被告簽發，被告係因順從母意，思及本件商號周轉不靈而
    犯本罪，惟被告簽發遭拒絕往來之支票用以詐欺，仍有害於
    社會金融交易秩序。另甲○○已與告訴人戊○○達成和解，
    告訴人願意原諒被告，此有和解書影本1 紙附卷可憑，及被
    告犯罪之動機、手段、目的等一切情狀，量處如主文所示之
    刑，並諭知易科罰金之折算標準，以資儆懲。
三、被告前因違反商業會計法，經本院於93年12月8 日以93年度
    訴字第980 號判處有期徒刑6 月，緩刑2 年確定，此有臺灣
    高等法院被告前案紀錄表1 份在卷可憑，是被告尚在緩刑中
    ，該有期徒刑之宣告尚未失其效力，不符刑法第74條宣告緩
    刑之要件，附此敘明。
據上論斷，應依刑事訴訟法第452 條、第299 條第1 項前段，刑
法第28條、第339 條第1 項、第41條第1 項前段，罰金罰鍰提高
標準條例第1 條前段、第2 條，判決如主文。
本案經檢察官乙○○到庭執行職務 。
中　　華　　民　　國　　94　　年　　10　　月　　6　　日
　　　　　　　　　刑事第二庭  審判長法　官  邱永貴
                                    法  官  高思大
                                    法  官  何佩陵
以上正本證明與原本無異。
如不服本判決，應於判決送達後10日內，向本院提出上訴狀。
中　　華　　民　　國　　94　　年　　10　　月　　6　　日
                                    書記官  張家瑜
附錄本案論罪科刑法條全文
刑法第339 條第1 項： (普通詐欺罪)
意圖為自己或第三人不法之所有，以詐術使人將本人或第三人之
物交付者，處5 年以下有期徒刑、拘役或科或併科1000元以下罰
金。
